臺灣臺南地方法院臺南簡易庭民事判決
110年度南簡字第491號
原      告  逄王件  
訴訟代理人  裘佩恩律師
            蘇泓達律師
            莊佳蓉律師
被      告  陳淑貞  
上列當事人間確認債權不存在等事件，本院於民國110年7月22日
言詞辯論終結，判決如下︰
    主    文
一、確認被告對原告如附表所載之債權不存在。
二、被告不得持如附表所載之本票裁定及支付命令，對原告之財
    產為強制執行。
三、訴訟費用新臺幣（下同）3,750元由被告負擔。
    事實及理由
一、原告主張：訴外人逄煜華（即原告之子）自民國（下同）10
    5年間起陸續向被告借款，並於本票及借據上偽造原告之簽
    名，使不識字亦不會簽名之原告無故成為保證人或共同借款
    人，致遭被告向本院聲請如附表所載之本票裁定及支付命令
    （下稱系爭本票裁定、支付命令），並對原告之財產為強制
    執行，現由本院以109年度司執字第125660號執行中。然被
    告聲請系爭本票裁定及支付命令之本票及借據，均非原告所
    簽發，原告亦未同意或授權逄煜華得以原告名義借款或簽立
    本票及借據，故被告對原告如附表所載之債權自不存在。原
    告因不諳法律，而未對上開本票裁定及支付命令提出抗告及
    異議，致名下不動產遭查封，是依強制執行法第14條第1項
    規定，提起確認債權不存在及債務人異議之訴，並請求撤銷
    強制執行程序，被告不得再對原告之財產為強制執行等語。
    並聲明：如主文第一、二項所示。
二、被告則以：逄煜華自102年間起陸續向伊借款，並表示其母
    同意當擔保人，伊才同意借款給逄煜華，本票及借據均是逄
    煜華借款時所交付，當時原告之簽名均已完成，故伊不知道
    是何人所書寫，但伊之前聲請本票裁定及支付命令，原告及
    逄煜華收受後均未提出異議，伊聲請執行查封後，亦曾接獲
    書記官來電告知債務人有要清償債務之意，可見原告也有承
    認債務等語資為抗辯。並聲明：原告之訴駁回。
三、本院之判斷：
  ㈠按當事人主張有利於己之事實者，就其事實有舉證之責任，
    民事訴訟法第277條前段定有明文。又確認法律關係不存在
    之訴，如被告主張其法律關係存在時，應由被告負舉證責任
　　（最高法院42年度台上字第170號判例參照）。另按票據債
    務人應依票據文義負責者，以該債務人在票據上簽名或蓋章
    為前提，票據本身是否真實，亦即是否為發票人所作成，應
    由執票人負證明之責，故發票人主張本票係偽造，應由執票
    人就本票為真正之事實，先負舉證責任（最高法院50年台上
    字第1659號判例參照）。
  ㈡查被告對原告聲請如附表所載之系爭本票裁定及支付命令，
    並持以對原告之財產為強制執行，現由本院109年度司執字
    第125660號執行中等情，業據原告提出上開裁定、支付命令
    、民事聲請狀及本票影本為證(見南簡補卷第21-38頁)，並
    經本院調取上開卷宗審認無誤。原告主張被告聲請系爭本票
    裁定及支付命令之本票及借據之簽名均非其所為，否認此部
    分簽名之真正，依上開說明，自應由被告就本票及借據上之
    原告簽名之真正，負證明之責。
  ㈢然依被告陳稱：本票及借據是逄煜華向其借款時所交付，當
    時「逄王件」之簽名已經寫好，其不知是何人所書寫，逄煜
    華說逄王件是他母親，並出示身分證供其確認，他說他母親
    有同意，但其未跟原告接觸過等情（見南簡卷第60-61頁）
    ，顯示被告不能確認原告簽名之真正。另原告亦否認有同意
    逄煜華以其名義對外借款，或授權逄煜華簽發本票、借據，
    而被告亦未能證明原告有同意或授權逄煜華代為簽發本票、
    借據之情事，則原告主張其對被告不負票據文義責任，亦不
    負擔逄煜華借款清償責任，即為可採。是其訴請確認對被告
    如附表所載之債權不存在，被告不得持如附表所載之本票裁
    定及支付命令，對原告之財產為強制執行，應予准許。
  ㈣至原告併聲明請求撤銷本院109年度司執字第125660號強制執
    行程序（含囑託執行）之部分，因本判決已宣告被告不得以
    系爭本票裁定及支付命令，對原告之財產為強制執行，則已
    為執行程序之撤銷，乃宣告不許強制執行之當然結果，應由
    執行法院另為處分，原告無須另求為判決，法院亦無須宣告
    執行程序之撤銷，是其此部分聲明自始為不適當，惟無礙其
    前段之請求，併此敘明。
四、從而，原告請求確認被告對原告如附表所載之債權不存在，
　　及被告不得持如附表所載之本票裁定及支付命令，對原告之
    財產為強制執行，為有理由，應予准許。
五、兩造其餘之攻擊或防禦方法及所用之證據，經本院斟酌後，
    認為均不足以影響本判決之結果，爰不逐一論列，附此敘明
六、本件第一審訴訟費用額為3,750 元，應由敗訴之被告負擔。
七、訴訟費用負擔依據：民事訴訟法第78條。
中　　華　　民　　國　　110 　年　　7 　　月　　30　　日
                  臺南簡易庭  法  官  陳淑卿
以上正本係照原本作成。
如不服本判決，應於送達後20日內，向本院提出上訴狀並表明上
訴理由，如於本判決宣示後送達前提起上訴者，應於判決送達後
20日內補提上訴理由書（須附繕本）。
中　　華　　民　　國　　110 　年　　8 　　月　　2 　　日
                              書記官  謝璧卉